【裁判字號】    90,小抗,1
【裁判日期】    901214
【裁判案由】    
【裁判全文】
臺灣嘉義地方法院民事裁定  九十年度小抗字第一號
    抗  告  人  甲○○
    法定代理人  乙○○
右當事人間請求給付管理費事件，抗告人對於民國九十年十月五日本院本院嘉義簡易
庭九十年度嘉小字第一六八號裁定提起抗告，本院裁定如左：
    主      文
抗告駁回。
抗告費用由抗告人負擔。
    理      由
一、按對於小額程序之第一審裁判之上訴或抗告，非以其違背法令為理由，不得為之
    ，民事訴訟法第四百三十六條之二十四第二項定有明文；又按小額事件上訴理由
    狀應記載上訴理由表明（一）原判決所違背之法令及具體內容，（二）依訴訟資
    料可認為原判決有違背法令之具體事實，同法第四百三十六條之二十五亦有規定
    。次按抗告法院認抗告為不合法或無理由者，應為駁回抗告之裁定，亦為同法第
    四百九十二條第一項所明定，上開規定，依同法第四百三十六條之三十二第三項
    之規定，於小額事件之抗告程序準用之。
二、抗告意旨略以：法院就當事人能力之有無及當事人適格有無欠缺等，應依職權調
    查之事項，且不問訴訟程度如何，均應依職權調查之，依台灣高等法院七十六年
    法律座談會紀錄，大廈管理委員會不具非法人團體之要件，故無當事人能力，則
    依民事訴訟法第二百四十九條第一項第三款之規定及最高法院二十七年上字第一
    九六四號判例，原告或被告無當事人能力，法院應以裁定駁回之。又依公寓大廈
    管理條例第三十一條之規定，原審未依職權詳細調查相對人是否適格，因抗告人
    前上訴意旨已詳述相對人未經合法報備，無當事人能力，且其法定代理人未符合
    嘉義市文化大亨大樓規約所定之主任委員資格之規定，有違民事訴訟法第四百六
    十九條第四款關於當事人於訴訟未經合法代理者之規定，且原審為司法機關，應
    知之甚詳，原判決謂抗告人未具體指出原判決違背何等法規，顯係原審未詳查抗
    告人之上訴內容，即裁定駁回上訴，顯非合法，爰請求廢棄原裁定等語。
三、按管理委員會有當事人能力，為民國八十四年間制定施行之公寓大廈管理條例第
    三十五條第一項所明文。又有關公寓大廈、基地或附屬設施之管理使用及其他住
    戶間相互關係，除法令另有規定外，得以規約定之；管理委員會之組織及選任應
    於規約中定之；再者，區分所有權人會議得為規約之訂定或變更，同法第二十三
    條、第二十七條第二項後段、第三十一條第一項第一款亦有規定。經查：
（一）原審判決以該文化大樓管理規約第五條第九項關於主任委員及委員產生之規定
      ，業已於九十年四月二十九日經該大樓召開九十年度區分所有權人會議，決議
      通過修改該條項為：「主任委員、副主任委員、財務委員及委員，由住戶任之
      。」此有該大樓會議記錄及簽到簿等件附於原審卷可按，而相對人之現任主任
      委員即本件相對人法定代理人乙○○，係屬該大樓住戶，亦為抗告人所自承（
      見原審卷九十年六月五日言詞辯論筆錄），顯見乙○○擔任相對人之主任委員
      及本件相對人之法定代理人，並無資格不符或欠缺代理資格之情形，則乙○○
      為本件相對人之法定代理人進行訴訟，自難認有何違反民事訴訟法第四百六十
      九條第四款規定之事由。
（二）次查，相對人為嘉義市文化大亨大樓之管理委員會，抗告人並曾以嘉義市文化
      大亨大樓管理委員會為被告，訴請被告損害賠償，經本院以八十九年度訴字第
      五五二號、台灣高等法院台南分院九十年度上易字第四號判決確定，相對人為
      適格之當事人，亦為兩造及上開民事判決所未否認，此有上開民事判決附於原
      審卷可按（見原審卷第二十五、二十六頁），且依前揭法條之規定，相對人既
      屬該大樓組織之管理委員會，自有當事人能力甚明，抗告人依與現行法律規定
      不合，且無拘束力之上開台灣高等法院七十六年間之法律座談會內容，誤認大
      廈管理委員會不具非法人團體之要件，故無當事人能力，而主張原審判決有違
      民事訴訟法第二百四十九條第一項第三款之規定及最高法院二十七年上字第一
      九六四號判例，即有未合。
（三）至抗告人於該上訴裁定中雖另以：(1)被上訴人即相對人公然於八十九年度禁止
      上訴人即抗告人郵件之處理、訪客之引見及清潔工之服務等項，且相對人枉法
      聘用管理公司，不顧抗告人權益，為有過失；(2)相對人於第一審向抗告人請求
      八十九年度管理費新台幣二萬二千八百元，其中百分之六十九係違背文化大樓
      管理規約第三十四條規定之支出，且抗告人並未享受相對人管理之利益，相對
      人已對抗告人構成侵權行為，故抗告人不須給付八十九年度管理費；(3)相對人
      從未開過訂定規約會議；又相對人召開區分所有權人會議時，未曾告知抗告人
      存有利害關係，亦未要求抗告人到場陳述意見等語。惟本件抗告人所提起之前
      開上訴理由，既僅就原審如何取捨證據任加指摘，並未於上訴狀內具體指出第
      一審判決違背何等法規及有何違背法令之處，而堪為上訴理由，揆諸首揭條文
      所示，其上訴顯難認為合法，原審逕以裁定駁回上訴，並無不合。從而，原審
      爰引上開規定，以裁定駁回抗告人之上訴聲請，尚難認有何欠當之處，抗告人
      提起本件抗告，即為無理由，應予駁回。
四、依民事訴訟法第四百三十六條之三十二第三項、第四百九十二條第一項、第九十
    五條、第七十八條，裁定如主文。
中      華      民      國      九十    年    十二    月      十四      日
~B臺灣嘉義地方法院民事第二庭
~B    審判長法官  蔡虔霖
~B    法      官  羅秀緞
~B    法      官  李文輝
右為正本係照原本作成
本件不得抗告
中      華      民      國    九十      年     十二     月     十九     日
~B    書  記  官  楊福源


司法院資訊處製作；財團法人民間司法改革基金會備份。
